【裁判字號】    90,訴,429
【裁判日期】    900522
【裁判案由】    違反台灣地區與大陸地區人民關係條例等
【裁判全文】
臺灣桃園地方法院刑事判決                            九十年度訴字第四二九號
    公  訴  人  臺灣桃園地方法院檢察署檢察官
    被      告  甲○○
    被      告  乙○○
右列被告因違反台灣地區與大陸地區人民關係條例等案件，經檢察官提起公訴（八十
九年度偵字第一六０八０號），本院判決如左：
    主    文
乙○○共同違反不得使大陸地區人民非法進入臺灣地區之規定，未遂，處拘役伍拾日
，併科罰金新臺幣拾萬元，拘役如易科罰金、罰金如易服勞役均以新臺幣玖佰元即銀
元參佰元折算壹日。
甲○○共同違反不得使大陸地區人民非法進入臺灣地區之規定，未遂，處拘役參拾日
，拘役如易科罰金以新臺幣玖佰元即銀元參佰元折算壹日。緩刑貳年。
    事    實
一、乙○○為使大陸地區女子胡羨茵來台打工，竟與甲○○共同基於意圖使大陸地區
    人民周胡羨茵非法來台、以假結婚真引進之方式進入台灣，使公務員將此不實事
    實登載於其所掌管之公文書之概括犯意聯絡，共同商議由甲○○與胡羨茵先在大
    陸地區辦理假結婚後，再由甲○○申請胡羨茵來台，乙○○、甲○○遂於八十八
    年九月四日及八十八年十一月二日，先後二次至大陸地區福建省壽寧線申辦甲○
    ○與胡女之結婚手續，而於八十八年十一月十八日備齊所有資料據以向「中華人
    民共和國福建省民政廳」請領結證證明書、公證書各乙紙後，乙○○、甲○○於
    八十八年十一月二十三日返台。繼於八十八年十二月十日向桃園縣八德市戶政事
    務所提出上開結婚證證明書、公證書等資料，申請辦理甲○○與胡羨茵之結婚登
    記，而使不知情之戶政人員將上揭不實事項，輸存於電腦戶政資料管理檔案內，
    並據以製發戶籍謄本，交予乙○○、甲○○收執，足以生損害於戶政事務管理之
    正確性。迨備妥所有證件資料後，再由乙○○於八十九年六月間填寫「大陸地區
    人民進入台灣地區保證書」、「委託書」、「大陸地區人民進入台灣地區旅行證
    申請書」，於八十九年六月十二日，以合法探親方式為掩飾向內政部警政署入出
    境管理局（下稱境管局）提出申請許可大陸地區配偶來台探親，惟經桃園縣警察
    局保防室於執行大陸地區人民申請來台清查作業時，發覺有異而查獲上情，致乙
    ○○、甲○○欲以「假結婚、真入境」非法方式來台目的並未得逞。
二、案經桃園縣警察局移送台灣桃園地方法院檢察署檢察官偵查起訴。
    理    由
一、右開事實，業據被告甲○○於警訊、偵查中及本院審理時供認不諱，被告乙○○
    經合法傳喚未到庭，惟其於警訊中矢口否認有何違反台灣地區與大陸地區人民關
    係條例條例犯行，辯稱：雖有與被告甲○○一同至大陸地區辦理甲○○與胡羨茵
    之結婚，但並不知他們是假結婚云云。惟查右開犯行，已據共同被告甲○○於警
    訊及偵審中供證屬實，復有乙○○、甲○○之國人入出境端末查詢報表、及被告
    甲○○與胡羨茵結婚登記申請書、戶籍謄本及結婚證明書、大陸地區人民進入台
    灣地區旅行證申請書、委託書、大陸地區人民進入台灣地區保證書各二紙在卷可
    資佐證，足認被告甲○○其自白與事實相符，被告乙○○上開警訊中所辯顯屬卸
    責之詞，尚難採信。事證明確，被告等犯行均堪認定，應依法論科。
二、被告乙○○、甲○○欲以非法方式使大陸地區人民來台為警發覺有異查獲而未果
    ，核被告乙○○、甲○○所為，均係違反台灣地區與大陸地區人民關係條例第十
    五條第一款規定，應依同條例第七十九條第三項、第一項處斷，另犯刑法第二百
    十六條、第二百十四條之行使使公務員登載不實之文書罪。被告二人與胡羨茵就
    上揭犯行，有犯意之聯絡及行為之分擔，皆為共同正犯。又被告等使公務員登載
    不實於所掌公文書復持以行使，使公務員登載不實之低度行為應為行使之高度行
    為所吸收，均不另論罪。被告二人多次之行使使公務員登載不實文書犯行，時間
    緊接，方法相同，復觸犯構成要件相同之罪名，顯係基於概括犯意為之，均應依
    連續犯規定論以一罪，並均依法加重其刑；公訴人起訴書證據並所犯法條欄僅敘
    及被告犯有刑法第二百十四條之使公務員登載不實文書罪，疏未論及刑法第二百
    十六條之行使使公務員登載不實文書罪，亦未論及應論以連續犯，尚有未洽，應
    予更正。被告等所各犯上開二罪間，有方法結果之牽連關係，均應從一重之違反
    台灣地區與大陸地區人民關係條例第七十九條第一項之罪論。被告等著手使大陸
    地區人民來台，為警審核發覺有異查獲，致胡女來台未果，被告等犯罪尚屬未遂
    ，均應依刑法第二十六條前段之規定，按既遂之刑度減輕其刑。又按行為後法律
    有變更者，適用裁判時之法律，刑法第二條第一項前段定有明文。查本件被告乙
    ○○、甲○○行為後，刑法第四十一條規定已於九十年一月四日修正，並自同年
    月十日起施行，該條文第一項修正後規定：「犯最重本刑為五年以下有期徒刑以
    下之罪，而受六個月以下有期徒刑或拘役之宣告，因身體、教育、職業、家庭之
    關係或其他正當事由，執行顯有困難者，得以一元以上三元以下折算一日，易科
    罰金。但確因不執行所宣告之刑，難收矯正之效或難以維持法秩序，不在此限。
    」「併合處罰之數罪，均有前項情形，其應執行之刑逾六月者，亦同。」；又同
    法施行法第三條之一亦同時修正規定為：「刑法第四十一條之規定，中華民國九
    十年一月四日刑法修正施行前已裁判確定之處罰，未執行或執行未完畢者，亦適
    用之。」「未諭知易科罰金之處罰者，亦同。」，並自同年月十二日起施行，以
    之與修正前刑法第四十一條規定之內容相比較，以修正後刑法第四十一條第一項
    前段規定有利於被告，依刑法第二條第一項前段規定，自應適用裁判時即修正後
    刑法第四十一條第一項前段之規定。爰審酌被告乙○○為求親族非法入境台灣謀
    生，竟虛偽假造婚姻關係，被告甲○○為貪圖酬金（被告乙○○應允事成後給付
    被告甲○○新台幣十萬元為報酬，業據被告甲○○供認在卷），使公務員登載不
    實，情節非輕，且形成國內治安敗壞之潛在危險，及被告等之素行、犯罪之動機
    、目的、手段併被告甲○○犯罪後坦承犯行態度良好等及其他一切情狀，分別量
    處如主文所示之刑，及分別諭知易科罰金暨被告乙○○易服勞役之折算標準。末
    查被告甲○○前未曾受有期徒刑以上刑之宣告，有台灣高等法院被告全國前案紀
    錄表在卷可稽，其一生戎馬，奉獻國家，身為榮民，因一時失慮，偶罹刑典，事
    後已坦承犯行，深具悔意，經此刑之宣告後，應知警惕而無再犯之虞，本院因認
    對被告甲○○所宣告之刑以暫不執行為適當，就被告甲○○部分併諭知緩刑二年
    ，用啟自新。
三、被告乙○○經合法傳喚，無正當理由不到庭，本院認本件係應科拘役、罰金之案
    件，依刑事訴訟法第三百零六條規定，爰不待其陳述逕行判決。
據上論斷，應依刑事訴訟法第二百九十九條第一項前段、第三百零六條，台灣地區與
大陸地區人民關係條例第七十九條第一項、第三項、第十五條第一款，刑法第二條第
一項前段、第十一條前段、第二十八條、第五十六條、第二百十六條、第二百十四條
、第五十五條、修正後刑法第四十一條第一項前段、第四十二條第二項、第七十四條
第一款、罰金罰鍰提高標準條例第一條前段、第二條、現行法規所定貨幣單位折算新
臺幣條例第二條，判決如主文。
本案經檢察官鄭重文到庭執行職務。
中      華      民      國    九十      年      五      月    二十二    日
                                臺灣桃園地方法院刑事第六庭
                                    法  官   黃永定
右正本證明與原本無異。
如不服本判決，應於判決送達後十日內向本院提出上訴狀( 應附繕本 )，上訴於
臺灣高等法院。
                                    書記官   陳月桂
中      華      民      國    九十      年      五      月    二十二    日
附錄本案論罪科刑法條：
刑法第二百十六條
行使第二百十條至第二百十五條之文書者，依偽造、變造文書或登載不實事項或使登
載不實事項之規定處斷。
刑法第二百十四條
明知為不實之事項，而使公務員登載於職務上所掌之公文書，足以生損害於公眾或
他人者，處三年以下有期徒刑、拘役或五百元以下罰金。
台灣地區與大陸地區人民關係條例第十五條
左列行為不得為之：
一、使大陸地區人民非法進入臺灣地區。
二、招攬臺灣地區人民未經許可使之進入地區。
三、使大陸地區人民在臺灣地區從事未經許可或與許可的目的不符之活動。
四、僱用或留用大陸地區人民在臺灣地區從事未經許可或與許可範圍不符之工作。
五、居間介紹他人為前款之行為。
台灣地區與大陸地區人民關係條例第七十九條第一項、第三項
違反第十五條第一款規定者，處五年以下有期徒刑、拘役或科或併科新臺幣五十萬元
以下罰金。
第一項之未遂犯罰之。


司法院資訊處製作；財團法人民間司法改革基金會備份。
